臺灣新竹地方法院刑事判決　　　　　　　　　　　　　　九十年度易字第八九七號
　　公　訴　人　臺灣新竹地方法院檢察署檢察官
　　被　　　告　乙○○
右列被告因竊佔等案件，經檢察官提起公訴（八十九年度偵續字第二號），本院判決
如左：
    主  文
乙○○被訴毀損罪部分，公訴不受理。
被訴竊佔罪部分，無罪。
    事  實
一、公訴意旨略以：被告乙○○為坐落新竹縣竹東鎮○○○段一八三之三地號土地之
    所有權人，黃三洲（現於本院另案審理中）為被告乙○○之子，上開土地毗鄰之
    新竹縣竹東鎮○○○段五七三地號土地（下稱五七三地號土地）所有權人為告訴
    人甲○○與第三人黃金琳，告訴人甲○○享有五七三地號土地應有部分的三分之
    二，同段五七七地號土地（下稱五七七地號土地）所有權人則為第三人徐正德，
    五七三、五七七地號土地上有一條寬度為二點五公尺之既成道路，往上連接一八
    三之三地號土地（起訴書誤載為一八三地號土地），往下則連接外界道路。被告
    乙○○與其子黃三洲均明知其等在五七三地號土地陡峭之部分並無使用權，竟因
    其二人欲將被告乙○○所有之一八三之三地號土地提供和信電訊股份有限公司（
    下稱和信電訊）搭設行動電話電波基地台，竟基於犯意之聯絡與行為之分擔，共
    同意圖為自己不法之所有，於民國八十七年四月間，將在上開五七三、五七七地
    號土地上原有之既成道路再向外拓寬一點五公尺，並毀損路旁屬告訴人所有之林
    木等物，以供為搭設基地台載運材料之工程車通過，所竊佔五七三號部分土地之
    面積共計一三０平方公尺，因認被告乙○○涉犯刑法第三百二十條第二項之竊佔
    罪及同法第三百五十四條之毀損罪嫌等語。
二、被訴毀損罪部分─
（一）按刑法第三百五十四條之毀損罪，須告訴乃論，同法第三百五十七條規定甚明
      。又按，告訴乃論之罪，其告訴應自得為告訴之人知悉犯人之時地，於六個月
      內為之；又告訴已逾告訴期間者，應諭知不受理之判決，刑事訴訟法第二百三
      十七條第一項、第三百零三條第三款，分別定有明文。
（二）經查，告訴人甲○○就本件於本院調查、審理期間，雖曾提出陳報狀，但經本
      院多次合法傳訊，告訴人均未到庭，故本院以其於本件三次偵查期間（臺灣新
      竹地方法院檢察署八十七年度偵字第八一三九號、八十八年度偵續字第四四號
      、八十九年度偵續一字第二號）所述及所提出之資料為據，合先敘明。
（三）次查，
  １．告訴人甲○○係於八十七年十一月二十三日向新竹地方法院檢察署具狀提出本
      件毀損告訴，告訴人於告訴狀中即敘明：被告係在八十七年四月份左右將告訴
      人所有土地上之林木剷除，並提出其向新竹縣竹東地政事務所申請，由該地政
      事務所於八十七年四月十八日核發之新竹縣竹東鎮○○○段一八三之三、五七
      三地號土地地籍圖謄本正本（附於八十七年度偵字第八一三九號偵查卷）一份
      為證，依上開地籍圖謄本及告訴人以鉛筆在地籍圖謄本上所標示之基地台位置
      、被告占用之道路等所示，告訴人至少在八十七年四月十八日當天即已知曉在
      其土地上毀損林木、拓寬道路者即為被告，此亦據證人黃三洲於本院調查時證
      稱：當時路已拓寬、基地台也建好了，告訴人測量就是要確認我們土地上的基
      地台有沒有利用到他的土地等語（見本院九十一年二月二十六日訊問筆錄第四
      頁）。
  ２．再，被告乙○○及證人黃三洲二人，均坦承有允許和信電訊砍伐告訴人所指在
      其所有五七三地號土地上林木以拓寬道路供工程車行經之事實，惟證人黃三洲
      於偵查中即已供稱：是在八十六年九月間拓寬的，施工期約半個月等語（見八
      十八年度偵續字第四四號偵查卷，八十八年六月二十三日訊問筆錄），告訴代
      理人吳又華亦曾在庭當場聽聞，並無表示其他意見，於本院調查時，被告乙○
      ○亦供稱該條道路的確是在八十六年九月間即拓寬，並因拓寬而整理二旁林木
      等語在卷（見本院九十一年二月二十六日訊問筆錄）。是以，被告乙○○將土
      地租給和信電訊搭蓋基地台的時間係在八十六年九月間，並於半個月左右的時
      間即完工，而告訴人與被告為親戚，上開各自所有之土地亦毗連在旁，被告於
      其土地上大興土木時告訴人即應知曉，縱使當時告訴人不知，而告訴人至遲在
      八十七年四月十八日時亦已知悉被告有在其土地上拓寬既成道路之事實，告訴
      人在超過六個月後之同年十一月二十三日始向臺灣新竹地方法院檢察署具狀提
      出告訴，其告訴顯已逾期，揆諸首開法律規定，就此部分本院自應諭知不受理
      之判決。
三、被訴竊佔罪部分─
（一）按犯罪事實應依證據認定之，無證據不得推定其犯罪事實，又不能證明被告犯
      罪者，應諭知無罪之判決，刑事訴訟法第一百五十四條、第三百零一條第一項
      ，定有明文。次按，告訴人之陳述如無瑕疵，且就其他方面調查又與事實相符
      ，固足採為科刑之基礎，倘其陳述尚有瑕疵，則在未究明前，遽採為論罪科刑
      之依據，即難認適法，最高法院著有六十一年台上字第三Ｏ九九號判例可資參
      照。
（二）公訴人認被告乙○○涉犯上開竊佔犯行，無非以：被告於前偵訊中（八十七年
      度偵字第八一三九號）已供稱：有砍除五七三地號系爭道路旁樹木及將所有土
      地租給人蓋基地台並開挖系爭道路等語，核與告訴人指訴之情節相符，並經新
      竹地方法院檢察署於九十年五月十四再度會同新竹縣政府地政科、新竹縣竹東
      地政事務所人員至現場勘驗所製之履勘現場筆錄、該地政事務所土地複丈成果
      圖在卷可按等語，為其論據。
（三）訊據被告乙○○則堅詞否認有何竊佔犯行，辯稱：基地台是建在我的土地上，
      原本的既成道路是牛車路，我們把它拓寬讓車子可以走，但我並沒有竊佔土地
      之意等語。
（四）再查，按刑法第三百二十條第二項之竊佔罪，係意圖為自己或第三人不法之利
      益，而竊佔他人之不動產而言，故至少行為人在客觀上須有佔有使用之行為，
      始與竊佔罪之構成要件相符。今告訴人在其所提出之上開告訴狀暨所附之證物
      上既已清楚標明被告所允許和信電訊興建之基地台並未佔用到分毫告訴人所有
      之五七三地號土地，此除有上開地籍圖外，並經檢察官二次到場勘驗，製有履
      勘現場筆錄及囑託新竹縣竹東地政事務所測量之土地複丈成果圖各二份在卷，
      此為不爭之事實。而告訴人指訴被告拓寬在五七三、五七七地號上之既成道路
      ，經檢察官到場勘驗後確係呈可供人車通行之道路模樣，再比較與一八三─三
      地號土地另一邊相連之一五Ｏ─六地號上坡度陡峭之牛車路，顯然較寬闊平整
      ，人車通行比較方便，被告亦坦承有使用該條在五七三、五七七地號上拓寬後
      之既成道路行走，此有現場照片附卷可佐，惟被告並未將告訴人所有五七三地
      號上拓寬部分之一三Ｏ平方公尺道路據為己有，而上開道路告訴人自己亦可在
      其上通行，此部分尚與刑法竊佔罪之構成要件不符，告訴人之指述尚有未洽，
      被告未得告訴人之同意而拓寬既成道路之此部分應純屬雙方民事上之糾葛。此
      外，復查無其他積極證據足資認定被告乙○○有何公訴人所指之竊佔犯行，公
      訴人原認此部分與上開毀損部分有想像競合犯之裁判上一罪關係，惟上開毀損
      部分既已經諭知不受理，本院自應再對被告乙○○被訴竊佔部分為無罪判決之
      諭知，以免冤抑。
六、據上論斷，應依刑事訴訟法第三百零一條第一項、第三百零三條第三款，判決如
    主文。
本案經檢察官郭棋湧到庭執行職務。
中      華      民      國    九十一    年      四      月     十一     日
                                    臺灣新竹地方法院刑事第一庭
                                        法  官  遲中慧
右正本證明與原本無異。
如不服本判決，應於判決送達後十日內向本院提出上訴狀( 應附繕本 )，上訴於
臺灣高等法院。
                                        書記官  龔柏萃
中      華      民      國    九十一    年      四      月     十一     日
